【裁判字號】    97,訴,166
【裁判日期】    970507
【裁判案由】    強盜等
【裁判全文】
臺灣桃園地方法院刑事判決               97年度訴字第166號
公  訴  人  臺灣桃園地方法院檢察署檢察官
被      告  乙○○
                    之1號（
            丁○○
                    3巷48弄.
上  一  人
選任辯護人  林宗竭律師
上列被告因強盜等案件，經檢察官提起公訴（96年度偵字第3081
4 號、97年度偵字第1002號、第4297號），本院判決如下：
    主  文
乙○○意圖為自己不法之所有，而搶奪他人之動產，處有期徒刑
玖月；又意圖為自己不法之所有，而搶奪他人之動產，處有期徒
刑玖月；應執行有期徒刑壹年貳月。
丁○○無罪。
    事  實
一、乙○○於民國96年12月29日下午某時，向不知情之友人丁○○借用車號EGY-252 號之紅色輕型機車出外購買檳榔，於同
    日晚間7 時39分許（起訴書誤載為晚間7 時30分），乙○○
    購買檳榔後，騎乘前開機車途經桃園縣中壢市○○路與中山
    路交岔路口時，竟因缺錢花用臨時起意，基於為自己不法所
    有之意圖，趁行經該處之行人戊○○不及防備之際，騎車靠
    近戊○○後方，徒手搶奪戊○○所有拿在手中之皮包1 個（
    內含新臺幣（下同）1700元、提款卡2 張及健保卡、身分證
    各1 張等財物），得逞後旋騎車加速駛離；乙○○隨後與丁○○在桃園縣中壢市新明市場之某水果攤位碰面還車時，見
    丁○○經濟拮据惟平日待人不薄，遂交付搶得之部分現金約
    800 餘元予不知情之丁○○，隨後除將戊○○之健保卡放入
    其皮夾外，其餘物品如提款卡及皮包等物，則丟棄在新明市
    場廁所內。嗣於同日晚間9 時30分許，乙○○與丁○○前往
    不知情友人賴加順位於桃園縣中壢市○○路233 巷14號之住
    處飲酒，迄至同日晚間11時40分許，丁○○及乙○○相偕騎
    乘上開機車離去，丁○○於路途中欲購買食物解饑，兩人遂
    前往桃園縣中壢市○○路543 號之7-11便利商店，並將機車
    停放在附近巷弄內，乙○○於進入便利商店前，見甲○○獨
    自坐在便利商店外之座椅上，進入店內後遂又另行基於為自
    己不法所有之意圖，於同日晚間11時58分許，乙○○向尚在
    店內結帳而不知情之丁○○佯稱其沒有要購物，欲先出店外
    等待等情，乙○○遂手拿機車安全帽步出便利商店外，趁甲○○坐在店外椅子上講行動電話未及防備之際，搶奪甲○○
    置放在桌上之皮包1 個（內含手機1 支、化妝包、錢包及現
    金6000餘元）得手後逃逸，甲○○見狀旋起身追捕乙○○，
    適有在旁停等紅燈之路人丙○○目睹全程，亦立即騎車上前
    協助，至桃園縣中壢市○○○街與福州二街交岔路口時，乙○○遭甲○○、丙○○制伏在地，不知情之丁○○騎乘機車
    遍尋乙○○後，發覺乙○○遭壓制，誤以為乙○○無故遭丙○○、甲○○毆打、控制行動而受不法侵害，為防衛乙○○
    之生命、身體安全，當場從機車置物箱內取出刀子1 把（未
    扣案）指向丙○○，並喝稱：「你他媽的管太多！」、「幹
    嘛打我朋友？」等語後，持刀朝丙○○胸部作揮刺姿勢約3
    下以嚇退丙○○，經甲○○告知丁○○其遭乙○○搶奪皮包
    之事，而乙○○為免丁○○遭受波及，亦要丁○○迅速離去
    ，丁○○見事態嚴重始迅即離開現場（丁○○所涉準強盜犯
    嫌，另為無罪諭知，詳後述）。嗣經警據報趕赴現場，當場
    逮捕乙○○，並扣得丁○○所有遺留在現場之刀鞘1 副，並
    循線查獲丁○○後，從丁○○機車置物箱內起出與本案無關
    之活動扳手1 支。
二、案經桃園縣政府警察局中壢分局報請臺灣桃園地方法院檢察
    署檢察官偵查起訴。
    理  由
壹、程序事項：
一、按被告以外之人於審判外之言詞或書面陳述，除法律有規定
    外，不得作為證據，又被告以外之人於司法警察調查中所為
    之陳述，與審判中不符時，其先前之陳述具有較可信之特別
    情況，且為證明犯罪事實存否所必要者，得為證據，刑事訴
    訟法第159 條第1 項、第159 條之2 定有明文，被告乙○○
    、丁○○、辯護人及檢察官於本案言詞辯論終結前，對於證
    人戊○○、賴加順、袁倫偉、黃信邁等人於警詢之證述及證
    人戊○○、甲○○、丙○○於偵查中之證述之證據能力均未
    加以爭執，依刑事訴訟法第159 條第1 項之規定，自得作為
    本案證據。
二、被告丁○○及其辯護人爭執證人丙○○、甲○○、乙○○於
    警詢之證述及證人乙○○於97年1 月10日偵查中所為證述，
    為審判外陳述，且證人乙○○在97年1 月10日偵查中所述並
    無特別可信性一節，按刑事審判上之共同被告，係為訴訟經
    濟等原因，由檢察官或自訴人合併或追加起訴，或由法院合
    併審判所形成，其間各別被告及犯罪事實仍獨立存在。故共
    同被告對於其他共同被告之案件而言，為被告以外之第三人
    ，本質上屬於證人，為確保被告對證人之詰問權，證人於審
    判中，應依法定程序，到場具結陳述，並接受被告之詰問，
    其陳述始得作為認定被告犯罪事實之判斷依據（最高法院93
    年臺上字第5726號判決意旨參照），故被告乙○○、丁○○
    雖同為本案被告，就被告丁○○而言，被告乙○○之陳述，
    無異屬「被告以外之人」之陳述。經查，證人丙○○、甲○○、乙○○於警詢中之證述，依刑事訴訟法第159 條之2 規
    定，原則上並無證據能力，而證人丙○○、甲○○、乙○○
    既已於本院審理中具結作證，自以證人丙○○、甲○○在本
    院審理中所述作為本案證據已足，自不引用證人丙○○、甲○○在警詢中之證述作為本案證據，而同案被告乙○○轉為
    證人在警詢、偵查中作證，然查其在警詢及97年1 月10日偵
    查中證述被告丁○○與其有搶奪甲○○之犯意聯絡等情，與
    其在本院審理中具結作證所述之情節多所相異之處，且經查
    並無特別可信之處（詳後理由所述），故證人乙○○於警詢
    及97年1 月10日偵查中之證述自不得作為本案證據。
三、本案其餘書證、物證經查均無公務員違法取得情形，且未經
    被告2 人、辯護人及檢察官於本院言詞辯論終結前聲明異議
    ，本院亦認為上開書證、物證作為本案證據並無不適當之處
    ，亦均得作為本案證據。
貳、有罪部分（被告乙○○部分）：
一、訊據被告乙○○對於上開徒手搶奪戊○○、甲○○之財物等
    犯罪事實均坦承不諱，核與證人戊○○於警詢及偵查中證述
    96年12月29日夜間7 時39分許在桃園縣中壢市○○路及中山
    路口步行時，遭機車騎士搶奪皮包，而皮包內有內含現金1
    千餘元、提款卡2 張及健保卡、身分證各1 張等財物之情節
    （偵三卷第18、19、78、79頁）、證人甲○○於本院審理中
    證稱：被告乙○○有搶我的包包，我有去追，後來我有抓到
    被告乙○○的衣服及手，我被搶的包包內有錢包、化妝包、
    手機、現金6 千多元及身分證等物之情節（本院卷第98至10
    4 頁）均相合，復有贓物認領保管單2 紙在卷可參（偵三卷
    第20、22頁），被告乙○○自白犯有上開2 件搶奪犯行，應
    與事實相合，足堪採信。綜上，被告乙○○搶奪戊○○、甲○○之犯行明確，應依法論科。
二、核被告乙○○所為，均係犯刑法第325 條第1 項普通搶奪罪
    。被告乙○○所犯上開2 罪間，犯意個別，又是侵害不同被
    害人之財產法益，應予分論併罰。爰審酌被告乙○○正值青
    年，僅缺錢花用，竟不思正途謀生而行搶女子財物，危害社
    會治安甚深，然念及被告乙○○犯罪後坦承犯行，被害人所
    生損害情形，被告乙○○平日素行尚可等一切情狀，認公訴
    人求處被告乙○○應執行有期徒刑3 年稍重，而分別量處如
    主文所示之刑，並定應執行之刑示懲。又被告乙○○係徒手
    搶奪被害人戊○○、甲○○之財物，並未攜帶工具，未扣案
    屬被告丁○○所有之刀子、扣案被告丁○○所有之刀鞘1 副
    、活動扳手1 支，既非與被告乙○○搶奪犯行相關，又非被
    告乙○○所有之物，自不依刑法第38條規定諭知沒收，附此
    敘明。
參、無罪部分（被告丁○○部分）：
一、公訴意旨略以：被告丁○○於96年12月29日晚間9 時30分許
    ，與同案被告乙○○共同前往友人賴加順位於桃園縣中壢市
    ○○路233 巷14號之住處飲酒，迄至同日晚間11時40分許，
    被告丁○○及同案被告乙○○相偕騎乘上開機車離去，前往
    附近位於桃園縣中壢市○○路543 號之便利商店購物，於同
    日晚間11時58分許，被告丁○○與同案被告乙○○共同意圖
    為自己不法之所有，基於搶奪之犯意聯絡，由同案被告乙○○向正在便利商店內等候結帳之被告丁○○提議欲搶奪店外
    女子財物，要求被告丁○○在店外等候載送其離去，被告丁○○無表示反對，同案被告乙○○遂手持安全帽迅速步出便
    利商店外，趁被害人甲○○坐在店外椅子上未注意之際，搶
    奪被害人甲○○置放在桌上之皮包1 個（內含手機1 支及60
    00元）得手後逃逸，被害人甲○○見狀旋起身追捕，適有在
    旁停等紅燈之路人丙○○目睹全程，亦立即騎車上前協助，
    迨至福州一街與福州二街交岔路口，被告丁○○見被害人乙○○遭丙○○制服在地，竟為圖使同案被告乙○○脫免逮捕
    ，當場從機車置物箱內取出刀子1 把（未扣案）指向丙○○
    ，並喝稱：「你他媽的管太多！」等語後，並持刀朝丙○○
    胸部揮刺約3 下，以此等方式對丙○○施以強暴，至丙○○
    不能抗拒。嗣經警據報趕赴現場，當場逮捕同案被告乙○○
    ，被告丁○○則趁隙逃逸，並扣得被告丁○○所有遺留在現
    場之刀鞘1 副，因認被告丁○○涉犯刑法第330 條、第329
    條加重準強盜罪嫌等語（起訴書起訴法條誤載為刑法第339
    條，公訴人已於本院97年4 月23日審判期日中更正起訴法條
    為刑法第第330 條、第329 條，詳當日審判筆錄第17頁）。
二、按犯罪事實應依證據認定之，無證據不得認定其犯罪事實，
    又不能證明被告犯罪者，應諭知無罪之判決，刑事訴訟法第
    154 條第2 項、第301 條第1 項定有明文。又按事實之認定
    ，應憑證據，如未能發現相當證據，或證據不足以證明，自
    不能以推測或擬制之方法，以為裁判基礎；在訴訟上用以證
    明事實之證據，須於通常一般之人均不致於有所懷疑，而得
    確信其為真實之程度者，始得據以為有罪之認定，倘其證明
    尚未達到此一程度，而有合理之懷疑性存在，致使無從為有
    罪之確信時，即應為無罪之判決，最高法院40年臺上字第86
    號、76年臺上字第4986號分別著有判例。
三、公訴意旨認被告丁○○涉犯罪名，無非以被告丁○○之供述
    、證人即共同被告乙○○之證述、證人甲○○、丙○○、賴
    加順、袁倫偉、黃信邁之證述、便利商店監視錄影光碟暨翻
    拍照片、甲○○之贓物認領保管單、乙○○手機門號000000
    0000號之手機通聯紀錄勘驗筆錄等為主要論據，訊據被告丁○○堅詞否認有何與同案被告乙○○有搶奪甲○○財物之犯
    意聯絡及進而對丙○○施以強暴之準強盜犯行，並辯稱：當
    天晚上11點40分許，我跟乙○○有騎機車到中壢市○○路54
    3 號便利商店，我肚子餓買油飯，我在等結帳時我有問乙○○要不要買東西，乙○○說不買就出去了，我結帳前還有跑
    出去看機車在不在，看機車在，我再進來結帳，後來我出便
    利商店後沒有看到乙○○，我就騎機車去打公共電話給乙○○，沒有人接，我後來就看到乙○○被丙○○制伏在地上，
    我就持機車座墊置物箱內的活動扳手走過去，問丙○○、甲○○為何打我朋友，並用活動扳手嚇丙○○，追丙○○幾步
    後，我又回到乙○○躺的地方，甲○○才告訴我乙○○搶皮
    包的事情，我就罵乙○○，乙○○要我不要管他，要我趕快
    走，我就走了等語。
四、經查：
  (一)96年12月29日晚間9 時30分許被告丁○○與同案被告乙○○
    相約前往友人賴加順位在桃園縣中壢市○○路233 巷14號住
    處飲酒後，於同日夜間11時40分騎乘被告丁○○之EGY-252
    號機車離去，因被告丁○○肚子餓，被告丁○○與同案被告
    乙○○遂前往桃園縣中壢市○○路543 號7-11便利商店購物
    等情，業據被告丁○○於本院審理中坦承不諱，並有證人即
    同案被告乙○○於本院審理中、證人賴加順於警詢中證述甚
    明（本院卷第72、79、80頁、偵卷三第58、59頁）。而同案
    被告乙○○進入該便利商店未久後，即先行走出店外，並搶
    奪坐在店外涼椅上被害人甲○○之皮包，徒步逃逸後，經甲○○、途經該處之路人丙○○追捕而制伏在地等情，業據同
    案被告乙○○於本院審理中證稱：當天進去便利商店前，我
    有看到甲○○，走進店內後我就決定要搶劫甲○○，我走出
    店外走到甲○○旁邊，搶了甲○○皮包就拿著皮包用跑的逃
    離現場，我跑到福州一街與福州二街交岔口時被丙○○逮捕
    ，甲○○問我為何搶她皮包，當時我手上有拿安全帽，甲○○用該安全帽朝我頭上打兩下，我被丙○○抓到後約15至20
    分鐘，丁○○才到場等語（本院卷第72、73、84頁）、證人
    甲○○於本院審理中證稱：當天乙○○搶我皮包，乙○○跑
    很快，邊跑邊將我的錢包、化妝包丟出來，我有去追，追了
    一段路，丙○○出現幫我，我追到乙○○後，我請丙○○去
    幫我撿東西，過一下子丁○○就來了等語（本院卷第98至10
    0 頁）、證人丙○○於本院審理中證稱：當天我要去便利商
    店附近載我女朋友下班回家，我看到乙○○搶甲○○的皮包
    ，乙○○拿了就跑，甲○○從後面追，我就騎車去追，追到
    乙○○後，乙○○跟甲○○說甲○○很像他太太，但甲○○
    說不認識乙○○，我大概知道這是搶劫，後來乙○○發酒瘋
    ，還說我可以打他，還跪在那邊，甲○○打開她的皮包，說
    有掉小皮包和化妝用品，我就幫甲○○繞回去找，我到附近
    薑母鴨店時，有個女子將皮包給我，我有看到丁○○在附近
    ，我將皮包拿回去給甲○○，隔了幾分鐘丁○○才過來等語
    （本院卷第88至97頁）明確，並有該7-11便利商店店外監視
    錄影翻拍畫面2 張在卷可參（偵三卷第25頁），足認同案被
    告乙○○確實係趁當晚被告丁○○與同案被告乙○○前往7-
    11便利商店時，獨自至店外下手行搶甲○○所有財物，同案
    被告乙○○得手逃離現場後，行至中壢市○○○街與福州二
    街交岔口時，遭甲○○、丙○○追捕而制伏在地，丁○○相
    隔15至20分鐘始到場等情甚明。
  (二)就被告丁○○與同案被告乙○○在搶奪被害人甲○○財物前
    有無犯意聯絡一節，雖公訴意旨以同案被告乙○○於97年1
    月3 日警詢中證稱：搶奪甲○○前我有告知丁○○要行搶，
    我是在走出超商前告訴丁○○的，並告訴丁○○一會兒在旁
    邊會合等語、於97年1 月10日經檢察官訊問時結稱：到店門
    時我發現那名女子（即甲○○）獨自坐在店外，我就和丁○○說我要搶那個女子，丁○○沒有答話，接著和他說「等一
    下在這邊碰面」，丁○○就直接去騎機車，我就馬上過去搶
    那個女子等語（偵三卷第56、66頁），且該7-11便利商店內
    監視錄影翻拍照片2 張（偵三卷第24頁）可見同案被告乙○○向被告丁○○附耳說話之情景，認被告丁○○與同案被告
    乙○○於搶奪甲○○前有犯意聯絡等情；惟查：(1)觀之上開
    7-11便利商店內監視錄影翻拍畫面及檢察官97年2 月15日勘
    驗該7-11便利商店內錄影光碟之結果「96年12月29日晚間11
    時58分，丁○○在櫃檯結帳，未久乙○○自店外走進店內，
    與丁○○交談數句後，乙○○旋離開便利商店往左邊走，並
    著手搶奪當時坐在店門外椅子上之甲○○之財物，此時丁○○尚在店內等候結帳，期間並步出便利商店外左右察看，數
    秒後，復返回店內拿取購買之物品，並快速離去」，有勘驗
    筆錄足參（偵三卷第84頁），上開錄影翻拍畫面及勘驗內容
    雖可見同案被告乙○○走出店外前有與被告丁○○交談等情
    ，惟因監視錄影畫面並無聲音，無法確認被告丁○○與同案
    被告乙○○之談話內容，則被告丁○○與同案被告乙○○之
    交談內容為何？經本院隔離訊問之情形下，證人即同案被告
    乙○○於本院證稱：丁○○問我要不要買東西，我說不要，
    丁○○沒有再說話，我就自行離開便利商店，當時丁○○在
    等結帳，丁○○當天買香煙及一些吃的東西，好像是泡麵或
    便當等物，我沒有跟丁○○談論搶劫甲○○之事等語（本院
    卷第78頁），而被告丁○○經隔離訊問後供稱：我因為肚子
    餓買油飯，我結帳時我前面還有一個女孩子在結帳，我問乙○○要買什麼他說不要就出去了等語（本院卷第79、80頁）
    ，兩人所述除被告丁○○究係購買油飯或便當之細節略有出
    入外，其餘部分均相符合。因之，自無法僅以便利商店監視
    畫面翻拍照片被告兩人有附耳交談，即認定兩人談論之內容
    係關於搶奪犯罪之事。(2)再者，如被告丁○○與同案被告乙○○確有搶奪甲○○之犯意聯絡，則乙○○已快速離開便利
    商店並下手搶奪甲○○之皮包，若被告丁○○為搶奪犯罪之
    接應工作，何以被告丁○○未立即騎乘機車等待接應乙○○
    ，反倒仍在店內等候結帳，並僅出店外觀望後，再行回到店
    內完成結帳事宜始離開便利商店？均與一般搶奪犯罪分工情
    形有異，再觀被告丁○○與同案被告乙○○當晚前往該7-11
    便利商店時，並未將機車停放在店門口以利逃逸，反係將機
    車停在附近巷弄內，再步行至便利商店等情，業據同案被告
    乙○○於本院審理中證述甚明（本院卷第83頁），如被告丁○○與同案被告乙○○有共謀搶奪犯案之意思，為何欲用以
    接應之機車未停在店門以利接應，被告乙○○亦係徒步逃逸
    而增加被逮捕查獲之機會？均與搶奪犯罪之情節有異。(3)又
    被告乙○○於97年2 月18日檢察官訊問時已結稱：（問：前
    次作證便利商店有告訴丁○○你要搶在店外的女生，是否屬
    實？）我沒有告訴他，... 。（問：為何上次開庭時稱有告
    訴丁○○？）當時我忘記了等語（偵三卷第87、88頁），而
    翻異前詞改稱未告知被告丁○○關於搶奪之事，且於本院審
    理中復證稱：我當時在門口看到甲○○，走進店內就決定要
    搶甲○○，我沒有將行搶的意思跟丁○○說等語（本院卷第
    84頁），而被告丁○○及其辯護人既爭執證人乙○○於97年
    1 月3 日警詢及97年1 月10日偵查中證述之證據能力，且觀
    上開被告丁○○與同案被告乙○○前往便利商店至被告乙○○下手搶奪甲○○皮包時止之被告丁○○與同案被告乙○○
    在便利商店之情況，上開證人乙○○在警詢、偵查之證述，
    難認有何特別可信之處，自難以作為本案證明被告丁○○有
    無犯罪之證據方法，而為不利被告丁○○之認定。
  (三)再就同案被告乙○○搶奪甲○○皮包後至被告丁○○發現乙○○遭丙○○、甲○○制伏之情形觀之：(1)雖證人丙○○於
    本院審理中證稱：我在幫甲○○撿東西時，薑母鴨店門口有
    個女子把皮包給我，我有看到丁○○在附近，拿皮包給我的
    女子說丁○○有在問皮包的事情；後來我回到甲○○、乙○○所在地點，隔了幾分鐘丁○○過來，拿刀出來追我，要打
    我，罵我三字經，說我管太多，還正面朝我的臉部揮舞刀子
    ，從上面向前刺，拔刀平平的刺過來，後來甲○○的朋友來
    ，丁○○就先騎機車離去等語（本院卷第89至97頁）、甲○○於本院審理中證稱：丙○○幫我撿東西後說丁○○也在幫
    我撿皮包，過一下子丁○○就來了，並對丙○○說「你管太
    多」，還拿出機車椅墊下的刀子刺向丙○○，還追丙○○，
    並要乙○○快走，後來丁○○看到我朋友到了，就跑了等語
    （本院卷第98至105 頁），而被告丁○○於本院審理中供稱
    ：我走出便利商店後沒有看到乙○○，我就騎機車打電話給
    乙○○，後來就在右手邊看到乙○○被丙○○制伏在地上，
    我就拿活動扳手要嚇丙○○，我還有問「為何打我朋友」，
    我沒有罵丙○○三字經，也沒有對丙○○說他管得太多等情
    ，就被告丁○○所稱當時有詢問丙○○、甲○○為何打乙○○一節，與證人甲○○於本院審理中所證：丁○○有跟我交
    談，丁○○說為何要打他的朋友，我跟丁○○說因為乙○○
    搶我皮包等語（本院卷第102 頁）相合，如被告丁○○真有
    與同案被告乙○○搶奪甲○○之犯意聯絡，於見乙○○遭甲○○、丙○○壓制時，理當二話不說前往營救乙○○或是迅
    即離開現場，豈會先行詢問甲○○何以毆打乙○○之事？顯
    見被告丁○○原不知悉乙○○搶奪之事。而被告丁○○係甲○○告知乙○○搶奪皮包之事，且乙○○要丁○○快走，甲○○之朋友亦到場後，丁○○始迅即離去，業據證人甲○○
    、丙○○於本院審理中證述明確，益徵丁○○係知悉乙○○
    犯下搶奪罪後，恐惹禍上身始不顧乙○○而單獨離開現場，
    縱被告丁○○有向丙○○罵三字經，並稱丙○○管太多之話
    語，進而持刀嚇丙○○等情，均難認被告丁○○與同案被告
    乙○○事前已有搶奪犯行之犯意聯絡。(2)又被告丁○○辯稱
    當天係持活動扳手嚇退丙○○，並非持刀子等情，固與證人
    乙○○於本院審理中證述相合，惟證人丙○○、甲○○迭於
    偵查及本院審理中均結證被告丁○○當天係持刀子，非活動
    扳手等語，且證人丙○○亦於警詢時繪製當日所見之刀子圖
    ，與同案被告乙○○為警查獲時現場地上所扣得刀鞘1 個之
    形狀、大小近似，有刀子圖1 紙、扣案刀鞘照片2 張（偵二
    卷第25、43頁）在卷可參，且被告丁○○亦坦承該刀鞘為其
    所有之物，顯見被告丁○○當天用以嚇退丙○○之工具係刀
    子，非活動扳手無誤；被告丁○○就此部分之辯解雖不可採
    信，然自被告丁○○與同案被告乙○○事前在便利商店之情
    形及被告丁○○於事後見同案被告乙○○遭壓制時之反應，
    並無積極證據可認被告丁○○於事前即與同案被告乙○○有
    搶奪之犯意聯絡，則可認被告丁○○係在不知悉同案被告乙○○犯搶奪罪而遭到壓制、逮捕情況下，誤以為同案被告乙○○係單純遭丙○○毆打，為防衛乙○○之身體、生命安全
    始持刀嚇退丙○○，所用之手段亦非過當，而證人丙○○亦
    於本院審理中證稱：（問：丁○○拿出刀子正面對你揮刺的
    時候你有無反抗？）我只有退後跑，沒有反抗。（問：當時
    為何選擇退後而不是反抗？）因為當時我搞不清楚是誰的朋
    友。（問：你當時丁○○持刀對你正面揮刺時，你是否能夠
    反抗？）我能等語（本院卷第95、96頁），顯見丙○○當時
    亦未因丁○○持刀揮刺而不能抗拒，實難認被告丁○○有何
    於搶奪犯行後為脫免逮捕對丙○○施以強暴行為而構成準強
    盜罪或另成立強制罪。(3)另查，證人丙○○雖於本院審理中
    證述其在薑母鴨店前找甲○○的皮包時，薑母鴨店有名女子
    提及丁○○也曾詢問甲○○皮包下落等情，然證人丙○○關
    於被告丁○○詢問甲○○皮包下落之證述係屬傳聞證據，自
    不得作為本案判斷被告丁○○有無犯罪之證據方法，且同案
    被告乙○○於搶奪甲○○皮包後迅即逃離案發地點，該時間
    被告丁○○尚在便利商店內結帳，如何知悉甲○○之皮包有
    遭丟棄或遺落之情形？故上開證人丙○○之證詞並不足以作
    為被告丁○○犯罪之佐證。又被告丁○○辯稱：離開便利商
    店後，沒有看到乙○○，就騎機車打公共電話給乙○○，沒
    有人接聽等情，雖檢察官於97年2 月19日勘驗同案被告乙○○之0000000000號行動電話之通話紀錄，未接來電僅有4 通
    96 年10 月30日之來電紀錄，有97年2 月19日勘驗筆錄在卷
    可參（偵三卷第93頁），則被告丁○○上開所述有打電話找
    乙○○，未有人接聽等情並非可採，然此僅係被告丁○○此
    部分辯解不可採信，亦難以此認定被告丁○○與同案被告乙○○就搶奪犯行有何犯意聯絡。至於證人丙○○於本院審理
    中證稱被告丁○○之機車有黏貼之情形（本院卷第93頁），
    然被告丁○○於本院審理中之供述與同案被告乙○○於本院
    審理中證述時均否認有上開情形，當時亦在場之甲○○於偵
    查及本院審理中作證時，均未提及上開車牌有遭黏貼之情形
    ，而被告丁○○為警查獲後，警員有將被告丁○○之EGY-25
    2 號機車拍照，該車牌上未有黏貼他物之情形，有該機車及
    EGY-252 號車牌照片4 張在卷可證（偵二卷第26頁），難以
    確悉該機車車牌確有遭人黏貼他物以掩蔽犯罪之情事，且縱
    使該車牌有遭黏貼之情，當天同案被告乙○○既曾向被告丁○○借用該機車外出，亦不能以上開證人丙○○所述而認定
    被告丁○○有黏貼車牌掩人耳目以利犯搶奪罪之事。
  (四)綜上所述，被告丁○○與同案被告乙○○於96年12月29日晚
    間11時許前往桃園縣中壢市○○路543 號7-11便利商店購物
    ，於被告丁○○等待結帳之時，同案被告乙○○獨自出便利
    商店外迅即搶奪甲○○之皮包而逃逸，隨後遭甲○○、路人
    丙○○制伏，間隔約15至20分鐘後，被告丁○○始抵達同案
    被告乙○○遭壓制之地點，見同案被告乙○○遭丙○○壓制
    時，即持刀嚇退丙○○等情，已如前所述，然自被告丁○○
    與同案被告乙○○機車非停放在便利商店前以利脫逃，兩人
    在便利商店內，又難認同案被告乙○○有告知丁○○欲外出
    搶奪甲○○，並獲得被告丁○○同意參與之謀議，且乙○○
    已著手搶奪犯行當時，被告丁○○卻仍在便利商店內結帳，
    均與一般搶奪犯行之分工方式有異，且從被告丁○○事後趕
    到同案被告乙○○遭壓制地點後詢問甲○○、丙○○何以毆
    打乙○○之情及被告丁○○之後得知乙○○係犯搶奪罪行後
    獨自離去等節，均難認被告丁○○事前知悉同案被告乙○○
    搶奪甲○○進而施以準強盜之行為，此外復查無其他積極證
    據可資認定被告丁○○有與同案被告乙○○就搶奪甲○○犯
    行事前已有犯意聯絡，進而於乙○○搶奪甲○○皮包後，為
    脫免乙○○遭到逮捕而對丙○○施以強暴行為，本件既不能
    證明被告丁○○犯罪，即應為無罪判決之諭知。
據上論斷，應依刑事訴訟法第299 條第1 項前段、第301 條第1
項，刑法第325 條第1 項、第51條第5 款，判決如主文。
本案經檢察官徐文豪到庭執行職務。
中    華    民    國    97    年    5     月    7    日
                  臺灣桃園地方法院刑事第四庭
                      審判長法  官    黃斯偉
                            法  官    張淑華
                            法  官    蘇昭蓉
以上正本證明與原本無異。
如不服本判決，應於判決送達後10日內向本院提出上訴狀（應附
繕本），其未敘述上訴理由者，應於上訴期間屆滿後20日內補提
理由書狀於本院，上訴於臺灣高等法院。
                            書記官    黃俊燁
中    華    民    國    97    年    5     月    7     日
附錄法條：刑法第325條
中華民國刑法第325條
（普通搶奪罪）
意圖為自己或第三人不法之所有，而搶奪他人之動產者，處 6 月以上 5 年
以下有期徒刑。
因而致人於死者，處無期徒刑或 7 年以上有期徒刑，致重傷者，處 3 年以
上 10 年以下有期徒刑。
第 1 項之未遂犯罰之。


司法院資訊處製作；財團法人民間司法改革基金會備份。
